臺灣高等法院臺南分院刑事裁定
抗　告　人　甲○○
上列抗告人因聲明異議案件，不服臺灣臺南地方法院中華民國94
年7月8日裁定（94年度交聲字第181號）提起抗告，本院裁定如
下：
    主  文
抗告駁回。
    理  由
一、本件抗告意旨略以：(一)抗告人在檢察官訊問時表示「我願意
    認罪」，其真意應為「我承認擦撞到被害人之機車」，非「
    當時我就知道擦撞到被害人之機車」，故原審遽以抗告人表
    示認罪而認抗告人有肇事逃逸之犯行，尚有不當；(二)被害人
    之機車刮地痕雖有八‧七公尺，證人黃世霖亦稱碰撞聲響很
    大，惟抗告人並不知情，故亦無肇事逃逸之故意；(三)抗告人
    如受吊銷駕駛執照，終身不得考領駕照之處分，對抗告人謀
    生有嚴重影響，無異剝奪抗告人生存之權利，故終身不得考
    領駕照處分，實係侵犯抗告人生存之基本人權，爰提起抗告
    請求撤銷原裁定云云。
二、按汽車駕駛人，駕駛汽車肇事致人受傷或死亡而逃逸者，吊
    銷駕駛執照；而汽車駕駛人，曾依道路交通管理處罰條例第
    62條第1項之規定吊銷駕駛執照者，終身不得考領駕駛執照
    ，道路交通管理處罰條例第62條第1項後段及第67條第1項分
    別定有明文。
三、經查：
（一）受處分人即抗告人甲○○並不否認有於民國94年3月23日
      上午6點25分左右，駕駛車牌號碼5K-0150號自用小貨車，
      沿臺南縣新化鎮○○路，由西往東行經該路與往新和庄路
      之交岔路口附近時，不慎擦撞同向在前，由被害人蔡進德
      所駕駛之車牌號碼MTL-308號重型機車，並造成被害人受
      有兩手掌背部擦傷，兩膝部、鼻樑部、上口唇挫傷及擦傷
      等傷害後，並未下車察看，且未報警前來處理，亦未通知
      救護車前來救護被害人，隨即駕車離開現場等事實，且有
      臺南縣警察局南縣警交字第M00000000號舉發違反道路交
      通管理事件通知單一份、臺南縣警察局新化分局94年5月4
      日南縣化警五字第094000 08086號函所附之抗告人、被害
      人與證人即目擊本件車禍發生經過之黃世霖之警詢筆錄、
      道路交通事故調查報告表(一)、(二)、道路交通事故現場圖影
      本二份以及事故現場蒐證及肇事車輛採證照片18張在卷可
      參。又被害人因本件車禍而受有上述等傷害，除據被害人
      於警詢時證述明確外，並有上開南縣化警五字第09400008
      086號函所附之行政院衛生署台南醫院94年3月28日診斷證
      明書影本1紙存卷足憑，故抗告人於上述時、地，有駕車
      肇事致人受傷後逕行離開現場之情事，應可認定。
（二）其次，受處分人即抗告人甲○○雖辯稱：其之所以會在車
      禍發生後駕車離去，係因車禍發生時兩車擦撞之力道甚小
      ，亦無任何碰撞聲響，抗告人因此無從察覺車禍之發生等
      語。然而，證人即前述目擊本件車禍發生經過之黃世霖，
      於抗告人因本件車禍所涉肇事逃逸公共危險案件之警詢中
      則明確證述：「（警員問：你是否確定與MTL-308號重機
      車發生擦撞後肇事逃逸車輛為5K-0150號自小貨車？）…
      …但我有聽到5K-0150號自小貨車與MTL-308號重機車碰撞
      聲，我確定5K-01 50號自小貨車為肇事逃逸之車輛……（
      警員問：當時天候視線如何? 你站立位置離兩車擦撞處約
      幾公尺?）肇事當時天候良好、我站立離兩車擦撞處約10
      公尺。」等語（參見卷附之94年4月2日警詢筆錄），另參
      酌證人黃世霖於該案偵查中亦具結證稱：「（檢察官問：
      車禍發生的情況為何?）當時我在該路口做交通管制，我
      是聽到砰一聲，就看到機車倒地，小貨車往前行。小貨車
      沒有停下來處理……（檢察官問：當時的天氣? 視線如何
      ?）天氣很好，視線可以看的很清楚。（檢察官問：碰撞
      聲響為何?）很大聲……」等情（參見臺灣臺南地方法院
      檢察署94年偵字第5334號偵查卷宗；94年5月10日偵訊筆
      錄），可知本件車禍發生時所發出之聲響非小。因此，抗
      告人未發覺其所駕駛之小貨車已與他車發生擦撞之可能性
      亦屬非高。據此並參酌抗告人於該案偵查中復已供稱：「
      （檢察官問：是否認罪？）我願意認罪。」等情（參見上
      述臺灣臺南地方法院檢察署94年偵字第5334號偵查卷宗；
      94年5月10日偵訊筆錄），則抗告人不僅於本件車禍發生
      時，應已明確知悉其所駕駛之車輛業與他車發生碰撞，且
      其於車禍發生後並未下車察看即逕行離開現場一情，亦可
      認定。
（三）再者，詳細觀察本件車禍之道路交通事故現場圖及現場照
      片等內容，復可發現本件車禍發生後，被害人蔡進德所騎
      之機車左手把、左前車頭、左車身均已明顯刮損、左手煞
      車手把斷裂（詳見第5、6、7、8張照片），而受處分人即
      抗告人甲○○所駕駛之小客車右側車尾側框架，亦有與被
      害人機車手把高度相符且明顯之擦痕（詳見第7張照片）
      ，另被害人之機車受撞倒地後之刮地痕跡更高達8.7公尺
      ，足見本件車禍發生時，兩車之擦撞力量應非輕微，而被
      害人因車禍而倒地之刮擦聲響亦甚大，故抗告人實難推稱
      全然不知本件交通事故之發生。又抗告人於上開時、地肇
      事後，既然已知車禍發生之事實，然其竟未停車處理善後
      相關事宜，即逕行駕車離開現場，故其於車禍發生後，不
      僅確有肇事逃逸之故意，而且亦確有駕車肇事致人受傷而
      逃逸之行為無疑。從而，抗告人所稱：車禍發生時沒有發
      現異狀，並非明知肇事後逃離車禍現場云云，經核應與事
      實不符，而非可採。
（四）何況受處分人即抗告人甲○○因本次駕車肇事致人受傷而
      逃逸行為所涉之公共危險刑事案件，亦經臺灣臺南地方法
      院檢察署檢察官查明抗告人確有肇事致人受傷而逃逸之行
      為後，以94年度偵字第5334號緩起訴處分書，對於抗告人
      之前開肇事逃逸之公共危險犯行予以緩起訴處分，而該案
      經依職權送請再議後，復為臺灣高等法院臺南分院檢察署
      檢察官認無不當而駁回確定在案等情，除據原審調閱前述
      臺灣臺南地方法院檢察署94年度偵字第5334號偵查卷宗詳
      細審核無誤外，並有該案之臺灣臺南地方法院檢察署檢察
      官94年度偵字第5334號緩起訴處分書及臺灣高等法院臺南
      分院檢察署94年度上職議字第1306號處分書各一份存卷足
      憑。因此，抗告人於前述時、地，確有駕車肇事致被害人
      蔡進德受傷後，隨即駕車逃逸之違規情事無疑，而抗告人
      之上開駕車肇事並逕自離開現場之行為，亦確有違反前述
      道路交通管理處罰條例第62條第1項後段之規定無疑，故
      原處分機關就此裁處抗告人吊銷駕駛執照且終身禁考，於
      法尚無違誤。
（五）按司法院大法官釋字第531號解釋：「中華民國75年5月21
      日修正公布之道路交通管理處罰條例第62 條第2項 (本條
      項已於86年1月22日修正併入第62條第1項)規定，汽車駕
      駛人駕駛汽車肇事致人受傷或死亡，應即採取救護或其他
      必要措施，並向警察機關報告，不得逃逸，違者吊銷駕駛
      執照。其目的在增進行車安全，保護他人權益，以維護社
      會秩序，與憲法第23條並無牴觸 (本院釋字第284號解釋
      參照)。又道路交通管理處罰條例第67條第1項明定，因駕
      車逃逸而受吊銷駕駛執照之處分者，不得再行考領駕駛執
      照 (本條項業於90 年1月17日修正公布為終身不得考領駕
      駛執照)。該規定係為維護車禍事故受害人生命安全、身
      體健康必要之公共政策，且在責令汽車駕駛人善盡行車安
      全之社會責任，屬維持社會秩序及增進公共利益所必要，
      與憲法第23條尚無違背。惟凡因而逃逸者，吊銷其駕駛執
      照後，對於吊銷駕駛執照之人已有回復適應社會能力或改
      善可能之具體事實者，是否應提供於一定條件或相當年限
      後，予肇事者重新考領駕駛執照之機會，有關機關應就相
      關規定一併儘速檢討，使其更符合憲法保障人民權益之意
      旨。」是肇事「致人受傷或死亡」而逃逸，應吊銷駕駛執
      照，並終身不得再行考照，乃法律明文規定，原處分機關
      或法院，無斟酌免罰或減輕權限。至於道路交通管理處罰
      條例上開規定妥當與否，有無侵犯人民之生存權，應否修
      正，乃立法裁量問題，此亦為司法院大法官釋字第五三一
      號解釋所闡明意旨，自不得執為本件抗告之理由，至為灼
      然。
四、綜上，受處分人即抗告人甲○○有於上述時、地，駕駛小貨
    車與被害人蔡進德所騎之機車發生擦撞，並致被害人受傷後
    逕行駕車逃逸之違規事實既可認定，則原處分機關即交通部
    公路總局嘉義區監理所麻豆監理站據此並引用上開道路交通
    管理處罰條例第62條第1項後段及第67條第1項等規定，裁處
    抗告人吊銷駕駛執照，並終身不得考領駕駛執照，於法並無
    不合。抗告人聲明異議，原審裁定駁回，核無不合，是本件
    抗告並無理由，應予駁回。
五、據上論結，應依道路交通案件處理辦法第26條，刑事訴訟法
    第412條，裁定如主文。
中　　華　　民　　國　　94　　年　　8　　 月  　22　　日
                  刑事第三庭    審判長法　官  陳義仲
                                      法　官  楊子莊
                                      法　官  陳顯榮
以上正本證明與原本無異。
不得再抗告。
　　　　　　　　　　　　　　　　　　　書記官  陳嘉琍
中　　華　　民　　國　　94　　年　　8 　　月　　23　　日
